臺灣雲林地方法院民事簡易判決
110年度虎簡字第43號
原      告  余水淵  
訴訟代理人  余政勳律師


被      告  林厚郎  
            林國金  

            陳銀即林國助之繼承人


            林志偉即林國助之繼承人

            郭萬春  
            郭春雄  

            郭國平  

            郭賜郎  

            郭文章  

            劉張麗嬌

            劉金和  

            林美素  
            龎月照即劉福義之繼承人

            劉芷樺即劉福義之繼承人

            劉錦慧即劉福義之繼承人

            劉純每即劉福義之繼承人


            劉振昌即劉福義之繼承人

            林耀蘭  

            林義興  

            林義松  

            張林螺珠

            劉林美玉
            劉夜顏  
            劉發財  

            郭隻岳  
            郭振專  
            郭和昌  
            林清華  

上列當事人間請求塗銷抵押權登記事件，本院於中華民國110年8
月4日言詞辯論終結，判決如下：
    主  文
被告林厚郎、林國金、陳銀即林國助之繼承人、林志偉即林國助
之繼承人、郭萬春、郭春雄、郭國平、郭賜郎、郭文章、劉張麗
嬌、劉金和、龎月照即劉福義之繼承人、劉芷樺即劉福義之繼承
人、劉錦慧即劉福義之繼承人、劉純每即劉福義之繼承人、劉振
昌即劉福義之繼承人、林耀蘭、林義興、林義松、張林螺珠、劉
林美玉、劉夜顏、劉發財、郭隻岳、郭振專、郭和昌、林清華應
將如附表所示之抵押權登記予以塗銷。
原告其餘之訴駁回。
訴訟費用新臺幣壹仟伍佰伍拾元由原告負擔。
    事實及理由
壹、程序事項
一、訴狀送達後，原告不得將原訴變更或追加他訴。但不甚礙被
    告之防禦及訴訟之終結者，不在此限。民事訴訟法第255條
    第1項第7款定有明文。依同法第436條第2項規定，於簡易程
    序適用之。本件原告起訴時，原以林國助為被告，嗣查得林
    國助已於訴訟繫屬前死亡，遂即變更以林國助之繼承人陳銀
    、林志偉為被告，無礙於被告之防禦及訴訟之終結，合於前
    揭規定，應予准許。
二、當事人死亡者，訴訟程序在有繼承人、遺產管理人或其他依
    法令應續行訴訟之人承受其訴訟以前當然停止；第168條至
    第172條及前條所定之承受訴訟人，於得為承受時，應即為
    承受之聲明。他造當事人，亦得聲明承受訴訟；聲明承受訴
    訟，應提出書狀於受訴法院，由法院送達於他造，民事訴訟
    法第168條、第175條、第176條分別定有明文。又承受之聲
    明，並無一定之用語，倘依書狀之意旨，及承受義務人以該
    書狀所為之訴訟行為，足認其係出於承受訴訟之意思者，應
    認其已為承受訴訟之聲明（最高法院102年度台抗字第70號
    裁定意旨參照）。本件原告起訴時原以劉福義為被告，嗣劉
    福義於訴訟繫屬中之民國110年2月27日死亡，原告於110年4
    月26日提出民事起訴狀，改列劉福義之繼承人龎月照、劉芷
    樺、劉錦慧、劉純每、劉振昌為被告，該民事起訴狀繕本並
    已送達被告龎月照、劉芷樺、劉錦慧、劉純每、劉振昌，應
    認原告以劉福義之繼承人為被告續行訴訟，屬聲明其等承受
    訴訟之意思表示，被告龎月照、劉芷樺、劉錦慧、劉純每、
    劉振昌亦未為爭執，依前揭說明，堪認業由原告聲明被告龎
    月照、劉芷樺、劉錦慧、劉純每、劉振昌合法承受訴訟。
三、被告林厚郎、陳銀即林國助之繼承人、林志偉即林國助之繼
    承人、郭春雄、郭國平、郭賜郎、郭文章、劉張麗嬌、劉金
    和、林美素、龎月照即劉福義之繼承人、劉芷樺即劉福義之
    繼承人、劉錦慧即劉福義之繼承人、劉純每即劉福義之繼承
    人、劉振昌即劉福義之繼承人、林耀蘭、林義興、林義松、
    張林螺珠、劉林美玉、劉夜顏、劉發財、郭隻岳、郭振專、
    郭和昌、林清華經合法通知，未於言詞辯論期日到場，核無
    民事訴訟法第386條各款所列情形，爰依原告聲請，由其一
    造辯論而為判決。
貳、實體事項
一、原告起訴主張：原告之父親即訴外人余丁科為雲林縣○○鎮○○
    ○段○○○○段000地號土地（下稱系爭土地）共有人（權利範圍
    96分之2），於訴外人余丁科過世後，由原告及訴外人余水
    清各繼承系爭土地應有部分96分之1。系爭土地前經本院以1
    01年度虎簡字第79號民事判決（下稱系爭分割判決）為分割
    ，並判決訴外人余丁科應給付補償金與被告林厚郎、林國金
    、訴外人林國助、被告郭萬春、郭春雄、郭國平、郭賜郎、
    郭文章、劉張麗嬌、劉金和、林美素、訴外人劉福義、被告
    林耀蘭、林義興、林義松、張林螺珠、劉林美玉、劉夜顏、
    劉發財、郭隻岳、郭振專、郭和昌、訴外人林金以，且已由
    雲林縣西螺地政事務所依系爭分割判決辦理法定普通抵押權
    登記（因訴外人林金以已死亡，由被告林清華以分割繼承為
    原因就訴外人林金以部分之法定普通抵押權為繼承登記）（
    下合稱系爭抵押權登記），除被告林美素已於本件訴訟繫屬
    中自行塗銷系爭抵押權登記中其個人之抵押權登記外，現系
    爭土地上仍存在如附表所示之抵押權登記。原告已依系爭分
    割判決，以匯款、現金或辦理提存方式清償找補金完畢，是
    該等法定普通抵押權所擔保之債權已因清償而消滅，又訴外
    人林國助、劉福義已死亡，其繼承人分別為被告陳銀、林志
    偉及被告龎月照、劉芷樺、劉錦慧、劉純每、劉振昌，原告
    自得依民法第767條第1項中段規定請求被告塗銷系爭抵押權
    登記，爰提起本件訴訟等語。並聲明：被告應將系爭抵押權
    登記予以塗銷。
二、被告部分：
　㈠被告林國金於最後言詞辯論期日到庭稱：同意原告請求等語
    。
　㈡被告郭萬春於最後言詞辯論期日到庭稱：沒有意見等語。
　㈢被告郭和昌未於最後言詞辯論期日到庭，惟於先前言詞辯論
    期日到庭稱：有收到找補金，沒有意見，但是希望後續程序
    由原告自行辦理等語。
　㈣被告林義興、林義松、張林螺珠未於言詞辯論期日到庭，惟
    以書狀表示：同意原告塗銷抵押權登記之起訴內容等語。
　㈤被告林厚郎、陳銀即林國助之繼承人、林志偉即林國助之繼
    承人、郭春雄、郭國平、郭賜郎、郭文章、劉張麗嬌、劉金
    和、林美素、龎月照即劉福義之繼承人、劉芷樺即劉福義之
    繼承人、劉錦慧即劉福義之繼承人、劉純每即劉福義之繼承
    人、劉振昌即劉福義之繼承人、林耀蘭、劉林美玉、劉夜顏
    、劉發財、郭隻岳、郭振專、林清華經合法通知，未於言詞
    辯論期日到場，亦未提出書狀作何聲明或陳述。
三、本院之判斷：
  ㈠被告林國金部分：被告林國金於言詞辯論時表示同意原告之
    請求，業已認諾在案，應依民事訴訟法第384條規定，本於
    被告林國金認諾為其敗訴之判決。
  ㈡其餘被告部分：
  ⒈原告主張之事實，業據提出系爭土地登記謄本、系爭分割判
    決、匯款單據、本院109年度虎小調字第484號調解筆錄、提
    存書、訴外人林國助、劉福義之除戶謄本、繼承系統表及全
    體繼承人戶籍謄本為憑（見本院卷一第23至87、149至289、
    417至429、397至413頁），並有臺灣新北地方法院家事法庭
    110年4月27日新北院賢家科字第558號函文、本院虎尾簡易
    庭查詢表附卷可查（見本院卷一第431、495頁），到庭之被
    告郭萬春、郭和昌均未予爭執，而被告林厚郎、陳銀即林國
    助之繼承人、林志偉即林國助之繼承人、郭春雄、郭國平、
    郭賜郎、郭文章、劉張麗嬌、劉金和、林美素、龎月照即劉
    福義之繼承人、劉芷樺即劉福義之繼承人、劉錦慧即劉福義
    之繼承人、劉純每即劉福義之繼承人、劉振昌即劉福義之繼
    承人、林耀蘭、林義興、林義松、張林螺珠、劉林美玉、劉
    夜顏、劉發財、郭隻岳、郭振專、林清華已於相當時期受合
    法之通知，而於言詞辯論期日不到場，亦未提出書狀爭執，
    依民事訴訟法第280條第3項前段準用同條第1項之規定，視
    同自認，依上開調查證據之結果，堪信原告之主張為真實。
  ⒉繼承，因被繼承人死亡而開始；繼承人自繼承開始時，除本
    法另有規定外，承受被繼承人財產上之一切權利義務，但權
    利、義務專屬於被繼承人本身者，不在此限，民法第1147條
    、第1148條第1項定有明文。又所有人對於妨害其所有權者
    ，得請求除去之；各共有人對於第三人，得就共有物之全部
    為本於所有權之請求，民法第767條第1項中段、第821條第1
    項定有明文。另抵押權為擔保物權，具有從屬性，倘無所擔
    保之債權存在，抵押權即無由成立，自應許抵押人請求塗銷
    該抵押權之設定登記（最高法院84年度台上字第167號判決
    意旨參照）。本件如附表所示之抵押權所擔保之債權業經清
    償而消滅，抵押權亦應隨同消滅，而如附表所示之抵押權登
    記仍存在，顯對原告就系爭土地之共有權有所妨害，又原抵
    押權人即訴外人林國助、劉福義已死亡，被告陳銀、林志偉
    及被告龎月照、劉芷樺、劉錦慧、劉純每、劉振昌分別為其
    等繼承人，是原告本於系爭土地共有人之地位及基於繼承之
    法律關係，請求被告林厚郎、陳銀即林國助之繼承人、林志
    偉即林國助之繼承人、郭萬春、郭春雄、郭國平、郭賜郎、
    郭文章、劉張麗嬌、劉金和、龎月照即劉福義之繼承人、劉
    芷樺即劉福義之繼承人、劉錦慧即劉福義之繼承人、劉純每
    即劉福義之繼承人、劉振昌即劉福義之繼承人、林耀蘭、林
    義興、林義松、張林螺珠、劉林美玉、劉夜顏、劉發財、郭
    隻岳、郭振專、郭和昌、林清華塗銷如附表所示之抵押權登
    記，自有理由。
  ⒊至被告林美素業於本件訴訟繫屬中自行塗銷抵押權登記，經
    原告自陳在卷，且有上開系爭土地登記謄本可查，原告仍請
    求被告林美素塗銷抵押權登記，並無所據。
四、從而，原告本於系爭土地共有人之地位及繼承之法律關係，
    請求被告林厚郎、林國金、陳銀即林國助之繼承人、林志偉
    即林國助之繼承人、郭萬春、郭春雄、郭國平、郭賜郎、郭
    文章、劉張麗嬌、劉金和、龎月照即劉福義之繼承人、劉芷
    樺即劉福義之繼承人、劉錦慧即劉福義之繼承人、劉純每即
    劉福義之繼承人、劉振昌即劉福義之繼承人、林耀蘭、林義
    興、林義松、張林螺珠、劉林美玉、劉夜顏、劉發財、郭隻
    岳、郭振專、郭和昌、林清華塗銷如附表所示之抵押權登記
    ，為有理由，應予准許；逾此範圍之請求，為無理由，應予
    駁回。
五、本件原告勝訴部分，雖係適用簡易程序所為被告敗訴之判決
    ，但性質上不宜假執行，自不予依職權宣告假執行，附此敘
    明。
六、本件原告為一部勝訴，一部敗訴，惟原告已聲明願負擔訴訟
    費用，本院依民事訴訟法第79條規定，酌量原告確因塗銷抵
    押權蒙受其利之情形，命由原告負擔全部訴訟費用。 
中　　華　　民　　國　　110 　年　　8 　　月　　18　　日
                  虎尾簡易庭  法  官　黃麗文
以上正本證明與原本無異。
如不服本判決，須於判決送達後20日內向本庭（臺灣雲林地方法
院虎尾簡易庭）提出上訴狀。（須按他造當事人之人數附繕本）
。
中　　華　　民　　國　　110 　年　　8 　　月　　18　　日
                              書記官 曾鈺仁
　　　　　　　　　　　　　　　
附表：
土地坐落 設定權利範圍 登記日期 收件日期、字號 擔保債權總金額 債權種類及範圍 雲林縣○○鎮○○○段○○○○段000地號 96分之2 民國103年10月20日 民國103年螺資地字040760號 新臺幣141,470元 擔保民國102年12月18日本院101年度虎簡字第79號判決共有物分割所生之金錢補償 
編號 登記抵押權人 本件塗銷抵押權登記義務人 債權額比例  １ 林厚郎 林厚郎 141470分之3361  ２ 林國金 林國金 141470分之3142  ３ 林國助 陳銀、林志偉 141470分之3141  ４ 郭萬春 郭萬春 141470分之1713  ５ 郭春雄 郭春雄 141470分之1713  ６ 郭國平 郭國平 141470分之1713  ７ 郭賜郎 郭賜郎 141470分之1713  ８ 郭文章 郭文章 141470分之1714  ９ 劉張麗嬌 劉張麗嬌 141470分之8747   劉金和 劉金和 141470分之8747   劉福義 龎月照、劉芷樺、劉錦慧、劉純每、劉振昌 141470分之6093   林耀蘭 林耀蘭 141470分之6093   林義興 林義興 141470分之8031   林義松 林義松 141470分之8030   張林螺珠 張林螺珠 141470分之8031   劉林美玉 劉林美玉 141470分之2595   劉夜顏 劉夜顏 141470分之1101   劉發財 劉發財 141470分之1101   郭隻岳 郭隻岳 141470分之13864   郭振專 郭振專 141470分之18045   郭和昌 郭和昌 141470分之18045   林清華 林清華 141470分之8644